臺灣高雄地方法院刑事判決　　　　　　　　　　　　九十三年度訴緝字第一六五號
　　公　訴　人　臺灣高雄地方法院檢察署檢察官
　　被　　　告　丙○○　男　三.
　　選任辯護人　錢師風律師
右列被告因違反毒品危害防制條例案件，經檢察官提起公訴（九十二年度偵字第五四
五一號、第五四七三號），本院判決如左：
    主  文
丙○○連續販賣第一級毒品，處無期徒刑，褫奪公權終身。扣案之如附表一編號一至
七號所示之物均沒收銷燬之，附表一編號八所示之物沒收。未扣案之販賣第一級毒品
海洛因所得新臺幣壹萬仟元，沒收之，如全部或一部不能沒收時，以其財產抵償之
。
    事  實
一、丙○○明知海洛因為毒品危害防制條例所列之第一級毒品，不得販賣、轉讓或持
    有，竟基於販賣第一級毒品海洛因以營利之概括犯意，於不詳之時、地向不詳姓
    名年籍之人販入數量不詳之第一級毒品海洛因後，自民國九十二年三月某日起，
    由購毒者甲○○透過真實姓名、年籍均不詳之綽號「阿妹」成年女子與丙○○取
    得聯繫，向丙○○購買第一級毒品海洛因後，再由綽號「阿妹」帶同甲○○前往
    丙○○位於高雄縣鳳山市○○街一八三號五樓居處之樓下附近，復由綽號「阿妹
    」出面購買，丙○○則分別以新臺幣（下同）三千元、一萬元之價格，連續販賣
    第一級毒品海洛因二次予綽號「阿妹」，綽號「阿妹」再將購得之第一級毒品海
    洛因轉交予甲○○。嗣為警於九十三年三月六日上午十時三十分，在上址經丙○○同意搜索而當場查獲，並扣得如附表一所示之物及與本案無關之如附表二所示
    之物。
二、案經高雄市政府警察局鹽埕分局報請臺灣高雄地方法院檢察署檢察官偵查起訴。
    理  由
一、程序部分：
  (一)按搜索，經受搜索人出於自願性同意者，得不使用搜索票。但執行人員應出示證
    件，並將其同意之意旨記載於筆錄，刑事訴訟法第一百三十一條之一定有明文。
    是依上開規定，經被搜索人自願同意後，得實施無令狀之搜索。經查，被告同意
    警方對其位於高雄縣鳳山市○○街一八三號五樓居處實施搜索等情，此有自願受
    搜索同意書、搜索扣押筆錄上被告之簽名可稽，是以本件搜索之發動，依被告同
    意搜索之規定為合法。是本案查扣之如附表一所示之物、搜索扣押筆錄、扣押物
    品目錄表，均具有證據能力。
  (二)證人甲○○、陳順丁於本院審理中證述之證據能力部分：
    (1)憲法第十六條規定人民有訴訟之權，就刑事審判上之被告而言，應使其在對審
      制度下，依當事人對等原則，享有充分之防禦權，俾受公平審判之保障（司法
      院大法官會議釋字第三百九十六號、第四百八十二號解釋參照）；且刑事被告
      享有詰問證人之權利，係普世價值之基本人權，為我國憲法第十六條之訴訟基
      本權所保障，且屬憲法第八條第一項規定「非由法院依法定程序不得審問處罰
      」，對人民身體自由所保障之正當法律程序之一種權利（司法院大法官會議釋
      字第三百八十四號解釋參照）。是刑事被告對證人有詰問之權，即屬該等權利
      之一，又民國九十二年二月六日修正及增定刑事訴訟法第一百六十六條至第一
      百六十七條之七，更進而為周詳之規定。
    (2)在正當法律程序下之刑事審判，犯罪事實應依證據認定之，即採證據裁判原則
      。證據裁判原則以嚴格證明法則為核心，亦即認定犯罪事實所憑之證據，須具
      證據能力，且經合法調查，否則不得作為判斷之依據（刑事訴訟法第一百五十
      五條第二項定參照）。所謂證據能力，係指證據得提出於法庭調查，以供作認
      定犯罪事實之用，所應具備之資格；此項資格必須證據與待證事實具有自然關
      聯性，符合法定程式，且未受法律之禁止或排除，始能具備。所謂合法調查，
      係指事實審法院依刑事訴訟相關法律所規定之審理原則（如直接審理、言詞辯
      論、公開審判等原則）及法律所定各種證據之調查方式，踐行調查之程序。依
      上述說明，被告詰問證人之權利既係訴訟上之防禦權，又屬憲法正當法律程序
      所保障之權利。此等憲法上權利之制度性保障，有助於公平審判及發見真實之
      實現，以達成刑事訴訟之目的。為確保被告對證人之詰問權，證人（含其他具
      證人適格之人）於審判中，應依人證之法定程序，到場具結陳述，並接受被告
      之詰問，其陳述始得作為認定被告犯罪事實之判斷依據。至於被告以外之人（
      含證人、共同被告等）於審判外之陳述，依法律特別規定得作為證據者（刑事
      訴訟法第一百五十九條第一項參照），除客觀上不能受詰問者外，於審判中，
      仍應依法踐行詰問程序，核先說明。
    (3)法院依職權傳喚之證人或鑑定人，經審判長訊問後，當事人、代理人或辯護人
      得詰問之，其詰問之次序由審判長定之，刑事訴訟法第一百六十六條之六第一
      項定有明文。立法理由以因依刑事訴訟法第一百六十三條第二項前段之規定，
      法院為發見真實，得依職權調查證據，是法院依職權傳喚證人、鑑定人時，該
      證人、鑑定人具有何種經驗、知識，所欲證明者為何項待證事實，自以審判長
      最為明瞭，應由審判長先為訊問，其性質相當於主詰問之性質；而當事人、代
      理人及辯護人於審判長訊問後，接續詰問之，其性質則相當於反詰問。
    (4)當事人、代理人、辯護人或輔佐人得於訊問證人、鑑定人或通譯時在場；前項
      訊問之日、時及處所，法院應預行通知之。但事先陳明不願到場者，不在此限
      。刑事訴訟法第一百六十八條之一，亦定有明文，此乃為保障當事人之反對詰
      問權，使交互詰問制度得以充分落實，以期發見真實，賦予當事人、代理人、
      辯護人及輔佐人於訊問證人、鑑定人或通譯時在場之機會，即學理所稱「在場
      權」。而為保障當事人之在場權，訊問之日、時及處所，法院固應預行通知之
      ，以方便當事人、代理人、辯護人及輔佐人出席，惟當事人、代理人、辯護人
      或輔佐人基於己身原因考量，自願放棄其在場權，而預先表明不願到場者，法
      院得不再預行通知，以免浪費有限之司法資源。
    (5)又按被告以外之人於審判外向法官所為之陳述，得為證據，刑事訴訟法第一百
      五十九條之一第一項定有明文。立法理由係認被告以外之人之陳述係在法官面
      前為之，因其任意陳述之信用性已受確定保障之情況下所為，自得作為證據。
      不問係本案或其他刑事案件之羈押訊問期日、勘驗期日、準備程序期日、審理
      期日或民事事件、行政訴訟程序，凡係在普通法院法官面前所為之陳述（軍事
      法官不包括之），均具有證據能力。
    (6)綜上所述，為確保被告對證人之詰問權，證人（含其他具證人適格之人）於審
      判中，應依人證之法定程序，到場具結陳述，並接受被告之詰問，其陳述始得
      作為認定被告犯罪事實之判斷依據，然法院依職權傳喚證人時，應由審判長先
      為訊問，其性質相當於主詰問之性質；而當事人、代理人及辯護人於審判長訊
      問後，接續詰問之，其性質則相當於反詰問，且為保障當事人之在場權，訊問
      之日、時及處所，法院應預行通知之，以方便當事人、代理人、辯護人及輔佐
      人出席。惟當事人、代理人、辯護人或輔佐人基於己身原因考量，自願放棄其
      在場權，而預先表明不願到場者，法院得不再預行通知。
    (7)經查：
      本案證人甲○○於本院審理中向法官所為之證述（參見本院九十二年度訴字
        第二六三三號卷宗第一百一十三頁以下；九十三年四月十二日審判筆錄），
        係本院依職權傳喚之證人，並經本院於九十三年三月十七日審判程序當庭告
        知被告、選任辯護人將於九十三年四月二日由本院依職權傳喚證人甲○○（
        參見同上本院卷宗第六十七頁），依刑事訴訟法第七十二條規定已生送達傳
        票之效力，惟被告及選任辯護人未於本院指定依職權訊問證人甲○○之期日
        到場，亦未明示表明不願到場，且未提出不能到場之正當事由，應視為默示
        表明不願到場，故本院復另指定於九十三年四月十二日依職權訊問證人甲○○，得不再預行通知被告及選任辯護人，僅需依法分別傳喚被告及通知選任
        辯護人到場即足。是本院對於依職權傳喚證人甲○○部分，依法已充足本案
        被告及選任辯護人之在場權、反詰問權、對質權等訴訟上之防禦權及憲法正
        當法律程序所保障之權利，是證人甲○○前揭於本院審理中所為之證述，在
        其任意陳述之信用性無疑之情況下，依法即得作為證據，具有證據能力。
      證人陳順丁於本院向法官所為之供述（參見同上本院卷宗第六十三頁至第六
        十六頁），在其任意陳述之信用性無疑之情況下，依法即得作為證據。
  (三)證人丁○○、另案被告鞠克雄於檢察官偵查時所為陳述之證據能力部分：
    (1)按被告以外之人於偵查中向檢察官所為陳述，除顯有不可信之情況者外，得為
      證據，同法第一百五十九條之一第二項定有明文。蓋因檢察官與法官同為司法
      官署，且檢察官代表國家偵查犯罪，依法有訊問被告、證人及鑑定人之權力，
      且須對被告有利、不利之情形均應注意，況徵諸實務運作，檢察官實施刑事偵
      查程序，亦能恪遵法定程序之要求，不致有違法取證情事且可信度極高，是被
      告以外之人前於偵查中已具結而為證述，除反對該項供述得具有證據能力之一
      方，已釋明「顯有不可信之情況」之理由外，不宜以該證人未能於審判中接受
      他造之反對詰問為由，即遽指該證人於偵查中之陳述不具證據能力，方符前揭
      法條之立法意旨。
    (2)證人丁○○、另案被告鞠克雄於檢察官偵查時所為陳述（參見臺灣高雄地方法
      院檢察署九十二年度偵字第五四五一號卷宗第五十七頁反面、第九十三頁至第
      九十四頁、第一百零一頁至第一百零二頁），被告未曾提及檢察官在偵查時有
      任何不法取供之情形，是客觀上並無顯不可信之情況，另案被告鞠克雄、證人
      丁○○於偵查中之證言自均具有證據能力。
  (四)證人甲○○、丁○○於警詢中證述之證據能力部分：
    (1)按被告以外之人於審判外之陳述，雖不符前四條之規定，而經當事人於審判程
      序同意作為證據，法院審酌該言詞陳述或書面陳述作成時之情況，認為適當者
      ，亦得為證據，刑事訴訟法第一百五十九條之五第一項定有明文。
    (2)證人丁○○、甲○○警詢中之陳述（參見臺灣高雄地方法院檢察署九十二年度
      偵字第五四五一號卷宗第十三頁至第十五頁反面、第六十九頁至第七十頁），
      雖均係被告以外之人於審判外之陳述，性質上屬傳聞證據，惟經被告及選任辯
      護人於本院審判程序同意做為證據（參見本院九十三年度訴緝字第一六五號卷
      宗九十三年十二月十四日審判筆錄第四頁），本院審酌該言詞陳述作成時之情
      況，並查無其他不法之情狀，足認為得為本案之證據，依刑事訴訟法第一百五
      十九條之五第一項之規定，被告已同意上開傳聞法則例外之情形，是上開證人
      於警詢中之證言均有證據能力。
二、訊據被告丙○○固不否認確曾於前揭時、地，為警查獲持有扣案第一級毒品海洛
    因之事實，惟矢口否認有何販賣第一級毒品海洛因之犯行，辯稱：不認識綽號「
    阿妹」，並未透過綽號「阿妹」販賣毒品，扣案海洛因僅係供己施用，因擔心自
    己施用海洛因毒癮越來越大，故購入純質海洛因並摻入糖粉，可供己施用時間較
    長久等語；選任辯護人則以：被告為施用海洛因而將糖粉摻入純質海洛因，致使
    扣案海洛因數量龐大，況被告亦不認識綽號「阿妹」及證人甲○○，且證人甲○○於警詢、審理中之證述，就是否有透過綽號「阿妹」購買毒品之情節，前後陳
    述不一，而證人丁○○雖於警詢中陳稱係向被告購買毒品，然於偵訊中則否認曾
    向被告購買毒品，公訴人提出之證據不足以證明被告有販賣第一級毒品海洛因等
    語置辯。經查：
  (一)被告於前揭居處為警查獲，並扣得如附表一所示之物之事實，業據被告分別於警
    訊、偵查中及本院供明在卷，核與證人即查獲警員陳順丁於本院審理中之證述查
    獲經過（參見本院九十二年度訴字第二六三三號卷宗九十三年三月十七日審判筆
    錄）相符，並有自願受搜索同意書、搜索扣押筆錄、扣押物品目錄表各一紙、現
    場查獲照片十九張附卷可參。而如附表一編號一至編號七所示之物品，經分別送
    檢驗結果，均呈第一級毒品海洛因陽性反應，此亦有法務部調查局九十二年四月
    九日調科壹字第二二００一四九四四號鑑定通知書（參見臺灣高雄地方法院檢察
    署九十二年度偵字第五四五一號卷宗第三十九頁）、高雄醫學大學附設中和紀念
    醫院九十三年一月六日管藥認可字第００五號報告編號九三０一─四六號、九三
    ０一─四七號、九三０一─四八號、九三０一─四九號、九三０一─五十號；九
    十三年三月三十日管藥認可字第００五號報告編號九三０三─三０三號檢驗報告
    （參見本院九十二年度訴字第二六三三號卷宗第三十頁至第三十四頁、第七十六
    頁）各一紙附卷可稽。
  (二)證人甲○○於本院審理中到庭證述：於九十二年五月十四日下午四時五十分，在
    我自己居處為警查獲海洛因十一包，該海洛因約係在為警查獲前之半年內，透過
    綽號「阿妹」向被告購買二次，我與綽號「阿妹」同至高雄縣鳳山市○○路○街
    附近處，等候被告交付海洛因予綽號「阿妹」後，再由綽號「阿妹」轉交給我，
    因為綽號「阿妹」不讓我跟被告接觸，且被告不知道綽號「阿妹」帶我一同前往
    向被告購買毒品海洛因（參見同上本院卷宗九十三年四月十二日審判筆錄）等語
    ，業已明確證述被告販賣毒品海洛因予綽號「阿妹」，再由綽號「阿妹」轉交予
    證人甲○○之事實；又證人甲○○於本院審理中證稱：我看見綽號「阿妹」向一
    個胖胖之人購買毒品海洛因，綽號「阿妹」告訴我，販賣毒品海洛因之人綽號叫
    「龍仔」亦即「阿龍」，由該人將海洛因拿至樓下一樓交給綽號「阿妹」，雖然
    當時為晚上且距離該販賣毒品之人約十公尺，但是我還是可以看出該人之體型、
    髮型、臉型都很像被告，販買毒品之人與被告口卡照片影像相同為同一人，且警
    察提供查獲地點與我所購買毒品地點相同，故可肯定被告為賣毒品海洛因給我之
    人（參見同上本院筆錄）等語；證人甲○○於警詢中證稱：我係向綽號「阿龍」
    之人購買毒品海洛因，販買毒品之人與被告口卡照片影像相同為同一人（參見臺
    灣高雄地方法院檢察署九十二年度偵字第五四五一號卷宗第六十九頁、第七十頁
    ）等語，並有被告口卡相片影本二紙（參見同上偵查卷宗第二十四頁）附卷可參
    。且查：
    (1)證人甲○○雖於本案審理中未曾見過被告，然經警方於警詢中提供被告口卡照
      片供證人甲○○指認明確後，復經本院於審理中提示被告口卡照片供證人甲○○確認販賣毒品者即為被告無誤，況本院審理及警詢中分別提示供證人甲○○
      辨識之被告口卡照片影像，雖為黑白影本，然該被告照片影本之影像適中且相
      當清晰，並非模糊不清或影像狹小而無法辨識內容之照片，且被告於本院審理
      中亦陳稱，其頭髮為長髮自然捲、身高約一百六十八公分、體重約八十七公斤
      ，約有十年均維持此一體重（參見同上本院卷宗九十三年十二月十四日審判筆
      錄第十四頁）等語，足徵被告近年體態均呈肥胖狀，且特徵為長捲髮，亦與本
      院提示之被告口卡照片影像特徵相符，復參以證人甲○○證述，其看見交付毒
      品海洛因予綽號「阿妹」為一胖胖之人等語，足徵證人甲○○應無誤認被告為
      販毒者之可能。
    (2)另參以被告於本院審理中自承，九十二年二、三月間，其係住於高雄縣鳳山市
      ○○街一八三號五樓，該處位處三角地帶，一側緊鄰高雄縣鳳山市○○街、另
      一側為高雄縣鳳山市○○路，均有路燈，一樓樓下為販賣鴨肉攤販之店面，約
      營業至晚上八、九點（參見本院九十三年度訴緝字第一六五號卷宗九十三年十
      二月十四日審判筆錄）等語觀之，是被告居住上址處並非視線不良之事實，亦
      堪認定。
    (3)又被告於九十三年十二月十四日本院審理中，經公訴人當庭對被告稱呼「阿龍
      」時，被告隨即轉向公訴人，並目視公訴人等情，此有本院該次審判筆錄附卷
      可參，且被告亦自承其綽號為「阿龍」，足認被告之綽號確為「阿龍」無誤，
      亦與證人甲○○上揭證述相符。
    (4)從而，依上揭被告口卡照片、被告外貌特徵、平日稱呼綽號及查獲被告地點之
      視線及證人甲○○目視被告距離等客觀情狀綜合觀之，證人甲○○應無可能誤
      認被告即為本案販賣毒品之人，況且證人甲○○與被告間應無仇隙，證人甲○○當無攀誣構陷被告之必要，是證人甲○○前揭指認被告即為販毒者之證述應
      可採信。
  (三)另被告抗辯，不認識證人甲○○且證人甲○○於警詢及審理中之證述，對於是否
    有透過綽號「阿妹」購買第一級毒品海洛因等情，前後陳述不一，其證詞不足採
    信等語，經查：
    (1)證人之陳述有部分前後不符，或相互間有所歧異時，究竟何者為可採，法院仍
      得本其自由心證予以斟酌，非謂一有不符或矛盾，即應認其全部均為不可採信
      ；尤其關於行為動機、手段及結果等細節方面，證人之證言，每每因留意重點
      之不同，或對部分事實記憶欠明確，以致前後未盡相符，然其基本事實之陳述
      ，若果與真實性無礙時，則仍非不得予以採信（最高法院九十二年度臺上字第
      五五六六號判決要旨參照）。
    (2)證人甲○○於警詢及本院審理中，對於被告販賣第一級毒品海洛因之時間、價
      格之詳細情節或有出入，此係證人甲○○對此部分事實記憶欠明確，以致前後
      未盡相符，然其就被告販賣第一級毒品海洛因之基本事實之陳述，則為前後證
      述同一，且與真實性相符，仍得予以採信，先予說明。
    (3)證人甲○○於本院審理中證述，透過綽號「阿妹」向被告購買二次第一級毒品
      海洛因，因為綽號「阿妹」怕我被告接觸，而且我也怕委託綽號「阿妹」購買
      海洛因數量，被綽號「阿妹」中飽私囊而未全部交給我，所以陪綽號「阿妹」
      一同前往購買毒品海洛因（參見同上本院卷宗九十三年四月十二日審判筆錄第
      四頁以下）等語，雖證人甲○○於警詢中並未陳述有透過綽號「阿妹」，向被
      告購買毒品海洛因，然證人甲○○證述其向被告購買第一級毒品海洛因之情節
      則前後證述相符，被告既與證人甲○○不認識，應無可能甘冒為警逮捕之危險
      ，擅自將第一級毒品海洛因販賣予不認識之陌生人，理當應有中間人之居中聯
      繫，避免遭警方喬裝買受人引誘被告暴露犯行，而購買毒品海洛因者對於中間
      人之信任度亦向來不高，是證人甲○○前揭於本院審理中證述透過綽號「阿妹
      」向被告購買毒品海洛因之內容，亦與社會事理常情相符，尚難執此為由，遽
      為推論證人甲○○於本院審理中之證述不足採信，被告前揭所辯亦無理由。從
      而，被告係透過綽號「阿妹」向被告購買二次第一級毒品海洛因，復由綽號「
      阿妹」轉交予證人甲○○之事實，亦足堪認定。
    (4)又證人甲○○於警詢中證述，其於九十二年二、三月間，分別向被告購買二次
      毒品，第一次價錢三千元、第二次一萬元（參見臺灣高雄地方法院檢察署九十
      二年度偵字第五四五一號卷宗第六十九頁反面倒數第七行）等語，惟於本院審
      理中證稱：於為警查獲前之半年內，透過綽號「阿妹」向被告購買二次毒品，
      一次價錢一萬元、另一次三千元或五千元，詳細價格已經忘記，購買毒品之價
      金均交予「綽號「阿妹」（參見本院九十二年度訴字第二六三三號卷宗第一百
      十五頁倒數第一行）等語，其於警詢中及法院審理時之供述雖有前後陳述不符
      之情形，然審酌證人甲○○於九十二年五月十四日警詢中所為之證述，距被告
      為前揭犯行之時間較近，當時證人甲○○之記憶自較深刻，可立即反應所知，
      不致因時隔日久而遺忘案情，其於警詢中之證述購買毒品價格證詞，客觀上應
      具較可信，是被告於九十二年三月間某日起連續販賣第一級毒品海洛因二次予
      綽號「阿妹」，被告所得分別為三千元、一萬元之事實，應堪認定。
  (四)被告抗辯，扣案毒品海洛因僅係供己施用並無販賣，且摻入糖粉稀釋以避免自己
    施用海洛因毒癮越來越大等語，經查：
    (1)依行政院衛生署管制藥品管理局表示，依文獻正常人之鹽酸海洛因每四小時劑
      量為五至十毫克，最低致死量二百毫克，但久用成癮者對該藥物產生耐藥性，
      其程度因個人體質、使用頻率與接觸時間之長短而異，可使其致死量增至數倍
      或十倍以上，由於國內藥物濫用者所採用之吸食方式不同，使用劑量難以常理
      估量，若在二天內吸食量達一錢（約相當三點七五公克）之海洛因後，對身體
      仍無影響，表示該吸食者已嚴重成癮，對該藥物產生高度耐藥性，有該局九十
      年九月三日管檢字第九七七０一號函可供參考。
    (2)而被告於本案遭查獲時，亦坦承有施用第一級毒品海洛因之行為，其施用毒品
      犯行，業經本院以九十二年度毒聲字第一九０二裁定送勒戒處所施以觀察勒戒
      ，復經本院以九十二年度毒聲字第二八三九號裁定令入勒戒處所施以強制戒治
      ，此有臺灣高等法院被告全國前案紀錄表、本院被告院內索引卡紀錄表各一份
      在卷可查，足認被告本身確有施用第一級毒品海洛因。
    (3)本案被告所有扣案之白粉四包，經鑑定後，確實為第一級毒品海洛因（合計淨
      重一百一十點一七公克、包裝重四點零一公克、純質淨重四十三點八七公克、
      純度百分之三十九點八二），此有法務部調查局九十二年四月九日調科壹字第
      二二００一四九四四號鑑定通知書（參見臺灣高雄地方法院檢察署九十二年度
      偵字第五四五一號卷宗第三十九頁）一紙附卷可稽。是不論被告施用毒品海洛
      因藥癮是否輕微或重大，依前揭函示說明觀之，本案查獲之海洛因四包純質淨
      重高達四十三點八七公克，足以超出供正常人使用數日之施用量（依正常人一
      天對於鹽酸海洛因之最低致死量計算），對於被告而言，在如此大量之情況下
      ，除供本身施用所需外，應尚有餘量而可供販賣；況被告於本院審理中亦自承
      自己吸食量很大等語，且經本院裁定送勒戒處所施以觀察勒戒，認為有繼續施
      用毒品之傾向，再經本院裁定令入勒戒處所施以強制戒治等情，已如前述，足
      徵被告吸食海洛因藥癮重大，如果僅供自己施用復以糖粉稀釋海洛因之純度，
      當無法滿足被告個人藥癮所需，故被告辯稱無販賣海洛因，扣案海洛因僅供己
      施用等語，顯與常情不符，尚不足採信。
  (五)至證人丁○○於警詢中指稱，自九十一年七月份起至九十一年十一月底止，其向
    被告購買第二級毒品安非他命共三次，均由其事先以友人綽號「阿文」所有之行
    動電話號碼0000000000號撥打被告之行動電話號碼00000000
    00號，約定於被告位於高雄縣鳳山市○○街一八三號五樓住處交易毒品安非他
    命，每次均購買一千元（參見臺灣高雄地方法院檢察署九十二年度偵字第五四五
    一號卷宗第十四頁至第十五頁反面）等語；另於偵訊中改稱，其並未向被告購買
    毒品安非他命，因警方指示其於警詢中指認被告（參見同上偵查卷宗第五十七頁
    反面）等語，證人丁○○前後證述已有不同，且自遠傳電信股份有限公司風險管
    制中心九十二年三月十八日函覆臺灣高雄地方法院檢察署檢附之用戶電話號碼0
    000000000號九十一年十一月份之通聯記錄（參見同上偵查卷宗第四十
    二頁、第四十三頁）一紙內容觀之，並無行動電話號碼0000000000號
    撥打行動電話號碼0000000000號之通聯記錄，是證人丁○○於警詢中
    之證述可信度不高，況證人丁○○前揭警詢及偵訊證述，係就被告有無販賣第二
    級毒品安非他命所為之陳述，亦無法證明被告有無販賣第一級毒品之犯行，是證
    人丁○○前揭警詢、偵訊之證述，尚無法據為有利或不利於被告事實之認定。
  (六)被告固不否認如附表一編號一至編號六、編號八所示之物，為其所有，惟辯稱，
    附表一編號一至編號五所示之物，係其用以攪拌、研磨第一級毒品海洛因供己施
    用；附表一編號六所示之物，係其用以修理汽車扳金所用之物，可能因研磨毒品
    時，經沾染毒品粉末致有第一級毒品海洛因陽性反應；而附表一編號七所示之電
    子磅秤為另案被告鞠克雄所有，且係另案被告鞠克雄為警查獲後，託友人綽號「
    阿勝」之人拿來寄放於其前揭居處，並非其所有，其對於綽號「阿勝」之人之真
    實姓名亦不知道等語。惟查：
    (1)另案被告鞠克雄於偵訊中陳述，其未曾寄放任何物品或電子秤、吸毒工具於被
      告居處，亦無綽號「阿勝」之友人（參見臺灣高雄地方法院檢察署九十二年度
      偵字第五四五一號卷宗第九十三頁至第九十四頁、第一百零一頁至第一百零二
      頁）等語，否認被告前揭陳述，爰審酌另案被告鞠克雄與被告間並無仇恨，應
      無設詞詬陷被告之必要，且被告既明知另案被告鞠克雄為警查獲另涉犯他案，
      竟對於陌生他人所交付之寄託物品未加聞問，亦對寄託物品之人未加確認，亦
      顯與常情有違，被告前揭辯詞不足採信，是如附表一編號一至編號八所示之物
      均係被告所有等情，應堪認定。
    (2)又附表一編號二至編號七所示之物品，經分別送檢驗結果，均呈第一級毒品海
      洛因陽性反應，已如前述，然第一級毒品海洛因價值不貲，況若被告所言購買
      如附表一編號一所示之第一級毒品海洛因，並摻入糖粉稀釋供己施用等情屬實
      ，按事理常情，被告應相當珍惜海洛因之粉末，豈會於研磨毒品時，任由海洛
      因粉末飛散沾染至如附表一編號六所示之加壓成型模具機，是被告前揭所辯係
      其用以修理汽車扳金所用之物等語，顯與常情未符，不足採信。
    (3)況附表一編號二研磨機、編號三攪拌機、編號六加壓成型模具機，均屬大型機
      具，如果被告僅係單純供己施用毒品，何需利用大型機具研磨毒品海洛因，另
      參以本案查獲之海洛因四包純質淨重高達四十三點八七公克，足以超出供正常
      人使用數日之施用量，及證人甲○○證述被告販賣毒品海洛因等情，均已如前
      述，顯見被告非僅單純施用毒品，應尚有販賣毒品海洛因之犯行，是被告前揭
      所辯亦不足採信。
    (4)另參以被告自承附表一編號二研磨機、編號三攪拌機均係用以攪拌毒品海洛因
      、附表一編號四毛刷用以刷取殘留於研磨機上之海洛因殘餘粉末、編號五分裝
      杓用以鏟裝海洛因，足證上揭物品均應係被告用以研磨毒品海洛因並加以販售
      所用之物，應堪認定。
  (七)近來政府為杜絕毒品氾濫毒害人民，廣泛宣導教民眾遠離毒品且傳播媒體之報導
    既深且廣，對於毒品之禁絕，應為民眾所熟悉。又政府亦嚴格執行查緝施用、轉
    讓及販賣毒品，且販賣毒品罪係重罪，若無利可圖，衡情一般持有毒品者，當不
    致輕易將持有毒品交付他人。況且第一級毒品海洛因價格不貲，而販賣毒品係違
    法行為，無法公然為之，亦無公定之價格，不論任何包裝，均可任意分裝增減分
    量，每次買賣價量，亦可能隨時依雙方交情關係之深淺、資力、需求量及對行情
    之認知、來源是否充裕、查緝是否嚴緊，購買者被查獲時供述購買對象之可能性
    風險之評估等，因而異其標準，並機動調整，非可一概而論，是販賣之利得除經
    坦承犯行或價量俱臻明確外，難查得實情，雖販賣毒品者從價差或量差中牟利方
    式有異，惟其意圖營利之非法販賣行為則相同，足見被告上開販賣第一級毒品海
    洛因所為，確有牟利意圖，應可認定。
  (八)綜上所述，被告上揭所辯，均係卸責之詞，不足採信。本案事證明確，被告於前
    揭時、地，連續販賣第一級毒品海洛因予綽號「阿妹」，復由綽號「阿妹」轉交
    第一級毒品海洛因予證人甲○○之犯行，堪以認定。
三、按海洛因係毒品危害防制條例第二條第二項第一款所稱之第一級毒品，核被告所
    為，係犯毒品危害防制條例第四條第一項之販賣第一級毒品既遂罪。又被告行為
    後，毒品危害防制條例於九十三年一月九日生效施行，但關於被告所犯之該條例
    第四條第一項販賣第一級毒品罪刑及相關規定，均未修正，自無比較新舊法適用
    之問題。又起訴意旨雖認被告前開所為係犯毒品危害防制條例第五條第一項之意
    圖販賣而持有第一級毒品罪等語，惟經公訴人就起訴之犯罪事實補充更正為被告
    連續販賣第一級毒品海洛因，並當庭變更起訴法條為毒品危害防制條例第四條第
    一項，本院自無庸依刑事訴訟法第三百條之規定變更起訴法條，併予敘明。被告
    先後二次販賣海洛因之犯行，時間緊接，犯罪構成要件相同，顯係出於概括之犯
    意反覆為之，為連續犯，應依刑法第五十六條之規定論以一罪。又其所販賣第一
    級毒品罪，法定本刑為死刑或無期徒刑，依刑法第六十四條第一項及第六十五條
    第一項之規定不得加重其刑，併予指明。至被告販賣海洛因前之持有海洛因行為
    原本應以持有論，惟持有後進而販賣，其持有之低度行為應被販賣之高度行為所
    吸收，不另論其非法持有犯行。又按刑法第五十九條之酌量減輕其刑，必須犯罪
    另有特殊之原因與環境等等，在客觀上足以引起一般同情，認為即予宣告法定低
    度刑期尤嫌過重者，始有其適用（最高法院四十五年臺上字第一一六五號判例要
    旨參照），本案被告犯行已如前述，近來政府為杜絕毒品氾濫，毒害人民甚深，
    再三宣導教民眾遠離毒品、媒體之報導既深且廣，對於毒品危害社會之嚴重後果
    ，被告應為熟悉，本院認無客觀上可引起一般人同情足堪憫恕之情狀，揆諸前揭
    說明，不依刑法第五十九條之規定酌量減輕其刑，附此敘明。爰審酌被告正值壯
    年，不思尋正途工作，竟以販賣毒品海洛因之方式謀利，且販賣次數二次，所得
    財物分別為三千元及一萬元，販賣對象為一人，所造成危害雖尚非重大，然近來
    鑑於政府以毒品氾濫，嚴重毒害我國人民身體健康，影響社會治安甚鉅，不斷於
    傳媒宣導教民眾遠離毒品，對於毒品危害社會之嚴重後果，被告應為熟悉，且犯
    後猶仍否認犯行，態度非佳等一切情狀，量處如主文所示之刑，並依刑法第三十
    七條第一項規定，併予宣告褫奪公權終身。
四、沒收為從刑之一種，且與主刑有其從屬關係。如行為後，法律有所變更，但主刑
    之法定最高度及最低度刑，與修正前之舊法完全相同，或僅沒收之從刑規定有所
    更易，主刑未修正時，則沒收部分，固不生比較問題。依從新之原則，皆應適用
    修正後之法律；倘若主刑及從刑均已加以修正，經依刑法第二條第一項但書就主
    刑比較結果，應適用最有利之修正前舊法時，依從刑附屬於主刑之原則，自不得
    就新舊法予以割裂適用，應一律適用修正前之法律（最高法院八十八年第五次刑
    事庭會議決議參照）。而毒品危害防制條例第四條有關販賣第一級毒品之罪名及
    法定刑度，則並無任何修正，已如前述，惟有關同條例第十八條之沒收規定有所
    更易，依上揭說明有關沒收部分，自不生比較問題，依從新之原則，皆應適用修
    正後之毒品危害防制條例第十八條第一項前段、第十九條第一項之規定宣告沒收
    。經查：
  (一)扣案之如附表一編號一所示之白粉四包，經送驗後係第一級毒品海洛因，已如前
    述，屬違禁物，不問是否屬與犯人所有與否，依修正後毒品危害防制條例第十八
    條第一項前段規定，併予宣告沒收銷燬之。又鑑定耗損之毒品，既已滅失，即無
    庸併予宣告沒收銷燬，附此敘明。
  (二)附表一編號二至編號七所示之物，經檢驗結果，均檢出含有海洛因成分，業如前
    述，該等物品與其上之第一級毒品海洛因無從剝離，亦視同毒品，均應依修正後
    毒品危害防制條例第十八條第一項前段之規定沒收銷燬之。
  (三)附表一編號八所示糖粉二罐，雖無含有毒品海洛因或甲基安非他命陽性反應，然
    係被告所有供稀釋供販賣第一級毒品海洛因所用之物，業經被告供明在卷，爰依
    修正後之毒品危害防制條例第十九條第一項之規定，併予宣告沒收。
  (四)附表二編號一所示油壓機一臺，經檢驗結果，並無含有毒品海洛因或甲基安非他
    命陽性反應，此有高雄醫學大學附設中和紀念醫院九十三年三月三十日管藥認可
    字第００五號報告編號九三０三─三０二號檢驗報告（參見本院九十二年度訴字
    第二六三三號卷宗第七十五頁）一紙在卷可參，且係被告所有修理汽車扳金所用
    之物；另扣案之如附表二編號二至編號九所示之物，為被告另涉他案之物，與本
    案販賣毒品無涉；又未扣案之鏟子一支、毛刷三支（於本院審理中自扣案物品袋
    中取出）此有照片三紙（參見本院卷宗）附卷可參，均分別係被告所有修理汽車
    扳金所用之物，與本案販賣毒品無涉，業經被告供明在卷，亦非違禁物，均無庸
    宣告沒收，附此敘明。
  (五)被告販賣第一級毒品海洛因之所得合計一萬三千元，則應依修正後毒品危害防制
    條例第十九條第一項規定，應宣告沒收之，如全部或一部不能沒收時，並以其財
    產抵償之。
據上論斷，應依刑事訴訟法第二百九十九條第一項前段，毒品危害防制條例第四條第
一項、第十八條第一項前段、第十九條第一項，刑法第十一條、第五十六條、第三十
七條第一項，判決如主文。
本案經檢察官乙○○到庭執行職務。
中　　　華　　　民　　　國　　九十三　　年　　 十二 　　月　　二十八　　日
                                  臺灣高雄地方法院刑事庭
                                      審判長法官  張桂美
                                            法官  莊珮君
                                            法官  唐中興
右正本證明與原本無異。
如不服本判決，應於判決送達後十日內，向本院提出上訴狀。
                                          書記官  陳掌珠
中　　　華　　　民　　　國　　九十三　　年　　 十二 　　月　　二十八　　日
附錄本案論罪法條
毒品危害防制條例第四條
製造、運輸、販賣第一級毒品者，處死刑或無期徒刑；處無期徒刑者，得併科新臺幣
一千萬元以下罰金。
製造、運輸、販賣第二級毒品者，處無期徒刑或七年以上有期徒刑，得併科新臺幣七
百萬元以下罰金。
製造、運輸、販賣第三級毒品者，處五年以上有期徒刑，得併科新臺幣五百萬元以下
罰金。
製造、運輸、販賣第四級毒品者，處三年以上十年以下有期徒刑，得併科新臺幣三百
萬元以下罰金。
製造、運輸、販賣專供製造或施用毒品之器具者，處一年以上七年以下有期徒刑，得
併科新臺幣一百萬元以下罰金。
前五項之未遂犯罰之。
